【裁判字號】    94,訴,3605
【裁判日期】    950301
【裁判案由】    準強盜等
【裁判全文】
臺灣臺中地方法院刑事判決              94年度訴字第3605號
公  訴  人  臺灣臺中地方法院檢察署檢察官
被      告  甲○○
                    （現借提於臺灣臺中監獄執行）
指定辯護人  本院公設辯護人  戊○○
上列被告因準強盜等案件，經檢察官提起公訴（94年度偵字第
9498號），本院判決如下：
    主    文
甲○○竊盜，因防護贓物、脫免逮捕，而當場施以強暴，累犯，
處有期徒刑陸年。
    犯罪事實
一、甲○○前於民國八十七年間，因竊盜罪，經本院判處有期徒
    刑一年十月確定，並於八十九年十月一日執行完畢，於九十
    二年間，又因恐嚇取財罪，經臺灣彰化地方法院判處有期徒
    刑二年八月，九十三年九月二十一日經臺灣高等法院臺中分
    院駁回上訴而確定（現正執行中）。詎猶不知悔改，復與丁○○共同基於意圖為自己不法所有之常業竊盜犯意聯絡及恐
    嚇取財之概括犯意聯絡，多次共同先後在中部地區竊車後向
    車主恐嚇贖金（渠二人所為常業竊盜及恐嚇取財部分業經臺
    灣高等法院臺中分院以九十四年度上訴字第二六五八號判處
    罪刑在案），其間甲○○再度基於上述犯意，於九十四年一
    月一日十四時許，在臺中縣沙鹿鎮○○○路五七三號旁，持
    電線（檢察官誤認當時有攜帶客觀上足以傷害人之生命、身
    體六角扳手等工具）下手竊取乙○○所駕駛車牌號碼為Ｑ八
    ─六二一七號之自用小客車 (車主為丙○○)得手，適因甫
    從商店出來之乙○○在旁看見甲○○蓋上Ｑ八─六二一七號
    自用小客車引擎蓋並進入該輛自用小客車內，乃立即衝往停
    車處並因甲○○已開動該車行進約五、六公尺，情急之下乃
    將身體趴在Ｑ八─六二一七號自用小客車引擎蓋上，一手抓
    住引擎蓋頂端，一手抓住雨刷，阻止甲○○駕車離去，甲○○見狀，竟為防護贓物、脫免逮捕，當場以強暴方式繼續駕
    駛該車前進約二、三公尺，旋因乙○○在轉彎處跌落一旁受
    傷（傷害部分未據告訴）並抓斷雨刷，甲○○乃即駕駛該車
    逃離現場（之後甲○○並向車主丙○○恐嚇取財，丙○○乃
    匯款新臺幣（下同）五萬元至甲○○蒐購使用之如附表一所
    示帳戶）。嗣經警循線查獲上情。
二、案經臺中縣警察局移送臺灣臺中地方法院檢察署檢察官偵查
    起訴。
    理    由
一、訊據被告甲○○對於上開犯罪事實，除辯稱伊當時並無防護
    贓物之意外，餘均坦承不諱，辯稱：伊是怕遭逮捕才在乙○○已將身體趴在Ｑ八─六二一七號自用小客車引擎蓋上之情
    況下，繼續開車云云。惟查，上揭犯罪事實，除被告為準強
    盜犯行時，具有防護贓物之意外，餘均據被告自白在卷，核
    與證人乙○○於警詢及偵審中證述情節及證人丁○○於警詢
    及偵查中證稱如附表所示郭淑蕙帳戶係被告所有，由伊與被
    告使用供被害人匯款之帳戶等語 (見臺中縣警察局刑案偵查
    卷宗影卷第四頁、偵查卷影卷第十二頁)情節相符，復有彰
    化銀存摺存款-交易明細表一份 (見臺中縣警察局刑案偵查
    卷宗影卷第三六○頁)在卷可稽。又被告雖辯稱伊並無防護
    贓物之意云云，惟被告如真僅係恐遭逮捕，則其儘可下車逃
    離現場即可，豈有強行將車開走，嗣並續行向車主丙○○勒
    贖恐嚇取財得款五萬元之理，其此部分辯詞，應係避重就輕
    之詞，尚難採信。綜上所述，本案事證明確，被告犯行堪以
    認定。
二、按刑法第三百二十九條之準強盜罪，係以竊盜或搶奪，因防
    護贓物、脫免逮捕或湮滅罪證，而當場施以強暴、脅迫者為
    構成要件，而所謂施強暴或脅迫，只須有此行為即為已足，
    不以至使人不能抗拒為必要，與同法第三百二十八條第一項
    之強盜罪，所施強暴脅迫必須「至使不能抗拒」之程度為成
    立要件之一，尚屬有間（最高法院七十四年度臺上字第三二
    二五號、九十年度臺上字第五０四七號判決參照）。查被告
    竊得前開自用小客車後，當場為乙○○發現後，被告係為防
    護贓物、脫免逮捕，而為上開強暴行為，業如前述。是核被
    告所為，係犯刑法第三百二十九條之準強盜罪，應依同法第
    三百二十八條第一項之規定論處。又被告於本院行準備程序
    中，對於起訴書記載有關伊行竊乙○○自用小客車時有攜帶
    六角扳手等部分之犯罪事實，固曾表示不爭執，正確云云。
    惟查，被告於警詢中雖曾自白伊均係持六角扳手及電腦行竊
    云云，惟其於警詢中針對如何行竊乙○○所駛上開自用小客
    車時係自白：「 (如何竊得請詳細說明？)是我著手竊車，
    當時因我打開引擎蓋後警報器響，拆下警報器後，車主上前
    阻止，趴在引擎蓋上拉住雨刷，我並將該車強行開走，丟棄
    在不詳路邊，再向被害人恐嚇得手。」等語 (見同上警卷第
    十三頁)；嗣於偵查中亦明確供稱：伊竊取乙○○所駛自用
    小客車時，係以電線去碰觸啟動馬達，車子就發動了等語，
    並未自白其於行竊乙○○所駛自用小客車時，有攜帶其他工
    具 (見偵查卷影卷第二五頁)。另證人丁○○於警詢及偵查
    中雖證稱：伊均係與甲○○一起竊車勒贖，並均由甲○○持
    六角扳手負責下手行竊，伊在附近把風等語，惟其於偵查及
    審理中亦均陳稱：伊印象中沒有車主發現趴在引擎蓋上抓住
    雨刷阻止偷竊的情形等語 (偵查中陳述見偵查卷影卷第十五
    頁)。另證人乙○○於審理中亦結證：伊不知被告行竊時究
    有無攜帶工具等語。是參之被告與丁○○二人共同竊車勒贖
    之次數高達數十件，業據被告與丁○○分別供明在卷，且考
    之被告與丁○○二人上開於警詢及偵查中針對本案具體犯罪
    事實之犯案過程所為供述，並無法確認被告當時確有攜帶兇
    器，本案既查無其他積極事證足認被告著手行竊乙○○所駛
    自用小客車時，確實有攜帶何兇器，自難遽認被告所為係犯
    加重準強盜罪嫌，公訴蒞庭檢察官於審理中更正起訴書所引
    法條，認被告所為係犯刑法第三百二十九條、第三百三十條
    之加重準強盜犯嫌云云，尚有未合，惟檢察官起訴之基本事
    實既屬同一，本院自應予以審理，並變更其起訴法條，附此
    敘明。查，被告前於八十七年間，因犯竊盜罪，經本院判處
    有期徒刑一年十月確定，並於八十九年十月一日執行完畢，
    於九十二年間，又因恐嚇取財罪，經臺灣彰化地方法院判處
    有期徒刑二年八月，九十三年九月二十一日經臺灣高等法院
    臺中分院駁回上訴而確定，且現正執行中，有臺灣高等法院
    被告前案紀錄表一份在卷可稽，其於受有期徒刑執行完畢後
    ，五年以內再犯本件有期徒刑以上之罪，為累犯，應依法加
    重其刑。爰審酌被告前有上開犯罪紀錄，素行不佳，不思以
    正當方法賺取財物，於竊取他人財物遭被害人乙○○發現，
    事跡敗露之際，因恐遭逮捕並為防護贓物，竟罔顧被害人乙○○人身安全，施以上揭強暴行為，實際上對被害人身體造
    成傷害，惡行不輕，及被告犯罪後尚能坦承犯行之態度等一
    切情狀，量處如主文所示之刑。
三、按牽連犯之方法（或手段）行為，與二以上之結果（或目的
    ）行為，均有牽連關係時，該方法（或手段）行為僅能與其
    中先發生之結果（或目的）行為依牽連犯規定從一重處斷，
    不得重複論以牽連犯，否則即有一罪數罰之違法（最高法院
    九十年度臺上字第六二八五號、九十二年度臺上字第六三三
    六號判決參照）。查，被告對丙○○恐嚇取財犯行部分，除
    已經臺灣高等法院臺中分院以九十四年度上訴字第二六五八
    號判處罪刑在案，且被告該案連續恐嚇取財罪，既已與該案
    先發生之常業竊盜罪間，有方法結果之牽連關係，應從一重
    論以常業竊盜罪，則依上開說明，被告本案準強盜罪行與上
    開另案連續恐嚇取財犯行間，即屬犯意各別，行為互殊，被
    告所犯二案罪行間，既難認有何裁判上一罪關係，本院自應
    就本案為實體判決，附此指明。
據上論斷，應依刑事訴訟法第二百九十九條第一項前段、第三百
條，刑法第三百二十九條、第三百二十八條第一項、第四十七條
，判決如主文。
中    華    民    國    95    年    3     月    1     日
                  刑事第十庭  審判長法  官  郭瑞祥
                                    法  官  黃炫中
                                    法  官  江奇峰
以上正本證明與原本無異。
如不服本判決，應於送達後十日內向本院提出上訴狀（須附繕本
），上訴於臺灣高等法院臺中分院。
                                    書記官  陳美年
中    華    民    國    95    年    3     月    1     日
附錄論罪科刑法條：
刑法第三百二十九條
竊盜或搶奪，因防護贓物、脫免逮捕或湮滅罪證，而當場施以強
暴脅迫者，以強盜論。
刑法第三百二十八條第一項
意圖為自己或第三人不法之所有，以強暴、脅迫、藥劑、催眠術
或他法，至使不能抗拒，而取他人之物或使其交付者，為強盜罪
，處五年以上有期徒刑。
附表
┌───┬─────────┬───────────┐
│ 戶名 │  金融機構        │ 帳號                 │
├───┼─────────┼───────────┤
│郭淑蕙│彰化銀行南勢角分行│00000000000│
│      │                  │六○○號              │
└───┴─────────┴───────────┘


司法院資訊處製作；財團法人民間司法改革基金會備份。
